臺灣臺中地方法院刑事判決
110年度簡上字第490號
上  訴  人  陳埼煌
即  被  告          

上列上訴人即被告因詐欺案件，不服本院簡易庭110年度中簡字
第1640號中華民國110年9月30日第一審簡易判決(原聲請簡易判
決處刑案號：109年度偵字第34230號)，提起上訴，本院管轄之
第二審合議庭判決如下：
    主  文
上訴駁回。
    犯罪事實及理由
一、本案經本院合議庭審理結果，認原審簡易判決認事用法及量
    刑均無不當，應予維持，除證據部分應增列「上訴人即被告
    陳埼煌於本院準備程序及審理時之陳述」為證據外，其餘均
    引用如附件原審簡易判決書記載之犯罪事實、證據及理由(
    含聲請簡易判決處刑書)。
二、上訴人即被告陳埼煌上訴意旨略以：伊沒有詐欺告訴人蔡仲
    信的意思，只是後來清償款項出問題等語。
三、經查：
　㈠按刑法上詐欺罪之成立，須以行為人自始基於不法所有意圖
    ，以詐術使人陷於錯誤而交付財物或得財產上之不法利益，
    始能構成。一般而言，詐欺行為往往具有民事契約之外觀形
    式，主觀上不法所有之意圖則藏於行為人內心之中，不易探
    知，故刑事詐欺犯罪與民事債務不履行之界線常有模糊難以
    釐清，犯罪人亦容易以此托詞卸責。即便如此，從吾人一般
    生活經驗研判，尚非不能將此隱藏於「民事債務不履行背後
    」的詐欺行為，依其手法區分為二：其一為「締約詐欺」型
    態，即被告於訂約之際，使用詐騙手段，讓相對人對締約之
    基礎事實發生錯誤之認知，而締結了一個在客觀對價上顯失
    均衡之契約；另一形態則為「履約詐欺」，乃行為人於訂立
    契約之際，即欠缺對待給付之能力或資格，或自始即抱持無
    履約之真意，而將對方之給付據為己有。此種詐欺行為的主
    要內涵實為告知義務之違反（蓋從誠信契約之角度而言，當
    事人履約或為對待給付之誠意及能力均為他方當事人締約與
    否或為相對給付時首應考量之因素），換言之，詐欺成立與
    否的判斷，應偏重行為人取得他方給付後之作為，以其事後
    之作為反向判斷行為人取得財物或利益之始，是否即欠缺履
    約能力或抱持將來不履約之故意。並衡諸一般社會交易，貸
    與人評估是否與借款人成立契約，所重視者即係借款人之信
    用能力、借貸資金用途、償還款項之來源、債權擔保之確保
    及借款人之未來展望性等因素，是借款人之經濟信用能力，
    當屬消費借貸契約成立之重要事項無疑。
　㈡被告於偵查及原審訊問及二審準備程序時均稱：伊向告訴人
    借款，係以要修繕祖厝為由借款，但沒有實際用於修繕祖厝
    ，都是用於工作上等語（見偵卷第62頁至第63頁；原審卷第
    51頁；二審卷第51頁），顯徵被告借款乃係為其公司營運所
    需，而向告訴人借款，但其又為免告訴人得知實情拒絕借款
    ，遂隱瞞其借款真實目的，並因而影響告訴人評估、決定是
    否借款與被告之事由錯誤甚明。至被告曾於原審及本案審理
    時辯稱：伊向告訴人借款時並未提到土地，是後來告訴人知
    道伊有一筆土地云云（見原審卷第51頁；二審卷第78頁），
    然被告前後辯詞不一，則其所辯，是否屬實，已有疑問，況
    告訴人於偵訊、原審及本院時均陳稱：被告稱有遺產分割，
    故需借款等語（見偵卷第24頁；原審卷第50頁；二審卷第53
    頁），此情亦與被告上開自白相符，且與協議書之時間點相
    符（見偵卷第43頁），又告訴人另證稱：伊有因被告公司有
    資金需求而借款與被告等語（見偵卷第23頁；原審卷第50頁
    ），若告訴人欲誣陷被告，大可將所有被告之借款理由均稱
    係基於遺產分割等事由即可，足認告訴人此部分證詞與事實
    相符，堪以採信。
四、駁回上訴之理由：
  ㈠本件原審認定被告犯有刑法第339條第1項詐欺取財罪，係據
    被告於偵查及原審中之自白，與證人即告訴人指述相符，並
    有被告簽立之本票、協議書足以佐證。並說明被告於原審中
    雖否認犯罪，但明知向告訴人借款係因其公司經營不善，需
    用款項，卻佯以修繕祖厝之名義，向告訴人借款，足認被告
    確有向告訴人施用詐術，致告訴人陷於錯誤，而同意借款，
    認被告所為構成刑法第339條第1項之詐欺取財罪，已據原審
    於判決理由中詳敘其所憑之證據，亦無違背客觀存在之經驗
    法則與論理法則，自不能指為違法。被告上訴意旨否認犯行
    ，並無理由。
  ㈡按刑之量定，係實體法賦予法院得自由裁量之事項，倘未逾
    越法律所規定之範圍，或濫用其權限，即不得任意指為違法
    （最高法院75年台上字第7033號判例意旨參照）。且在同一
    犯罪事實與情節，如別無其他加重或減輕之原因，下級審量
    定之刑，亦無過重或失輕之不當情形，則上級審法院對下級
    審法院之職權行使，原則上應予尊重（最高法院85年度台上
    字第2446號刑事判決意旨參照）。本件原審審酌被告不循正
    當管道賺取財物，竟以修繕祖厝為名義向告訴人借款，實際
    上卻將借用款項用於其公司營運之犯罪手段、所生損害，暨
    被告犯後否認犯行，迄今並未全數賠償告訴人所受損害之犯
    後態度，兼衡被告之教育程度、家庭生活狀況、前無前科紀
    錄等一切情狀，量處如有期徒刑伍月，如易科罰金以新臺幣
    （下同）1000元折算1日，核其認事用法、量刑及沒收犯罪
    所得13萬1000元部分均無違法或不當，其量刑乃以行為人之
    責任為基礎，充分審酌刑法第57條所列事項及其他一切情狀
    ，尚無輕重失衡，亦無濫用自由裁量之權限之情事，應屬妥
    適。
  ㈢揆諸上開說明，原審認事用法均無違誤，亦無逾越法定刑度
    、濫用其權限或過重、失輕之不當情形，並已具體審酌刑法
    第57條所定之量刑事由而為量刑，是被告上訴為無理由，應
    予駁回。
五、據上論結，應依刑事訴訟法第373條、第368條，判決如主文
    。
本案經檢察官黃鈺雯聲請簡易判決處刑，檢察官郭逵到庭執行職
務。
中　　華　　民　　國　　111 　年　　5 　　月　　5 　　日
            刑事第十九庭  審判長 法  官 李婉玉
　　　　　 　                    法  官 吳逸儒
               　　　　　　　　　法  官 林雷安
以上正本證明與原本無異。
不得上訴。
                                 書記官 黃英寬
中　　華　　民　　國　　111 　年　　5 　　月　　5 　　日